【裁判字號】    97,訴,1353
【裁判日期】    970826
【裁判案由】    債務人異議之訴
【裁判全文】
臺灣臺中地方法院民事判決  97年度訴字第1353號
原      告  甲○○
訴訟代理人  吳榮昌律師
複代理人    陳世川律師
被      告  乙○○
上列當事人間債務人異議之訴事件，本院於民國97年8月6日言詞
辯論終結，判決如下：
    主      文
本院九十七年度執字第三四六三二號給付票款強制執行事件所為
之強制執行程序，應予撤銷。
訴訟費用新台幣陸仟伍佰元由被告負擔。
    事實及理由
壹、程序方面：本件被告經合法通知，未於最後言詞辯論期日到
    場，核無民事訴訟法第386條所列各款情形，爰依原告之聲
    請，由其一造辯論而為判決。
貳、實體方面：
一、原告起訴主張：原告於民國（下同）85年9月1日簽發票面金
    額新台幣（下同）60萬元、到期日86年1月1日之本票一張，
    被告持之聲請准予強制執行，經本院於89年1月6日以89年度
    票字第276號裁定准許，嗣被告於97年間持該裁定為執行名
    義，聲請強制執行，本院民事執行處以97年度執字第34632
    號給付票款執行事件受理在案，而於97年5月14日對訴外人
    台灣電力股份有限公司大甲溪發電廠發扣押命令，扣押原告
    每月應領薪資3分之1。按票據上權利，對匯票承兌人及本票
    發票人，自到期日起算，見票即付之本票，自發票日起算，
    3年間不行使，因時效而消滅，然被告於89年1月6日取得上
    開民事裁定為執行名義後，應於6個月內起訴以中斷其請求
    權時效，惟被告遲至97年始提起強制執行，其請求權因未開
    始強制執行或聲請強制執行，罹於時效而消滅，原告自得拒
    絕給付，為此依強制執行法第14條規定，提起債務人異議之
    訴，並聲明：鈞院97年度執字第34632號給付票款強制執行
    事件之強制執行程序應予撤銷。
二、被告未於最後言詞辯論期日到場，惟其前次到場以：其非遲
    至97年間始聲請強制執行，之前就曾聲請強制執行等語資為
    抗辯，並聲明：駁回原告之訴。
三、下列事實未經被告爭執，且經本院依職權調取本院97年度執
    字第34632號給付票款強制執行案卷查明屬實，並採為判決
    之基礎：
  (一)原告於85年9月1日簽發票面金額60萬元、到期日86年1月1日
    之本票一張，被告持之聲請裁定准予強制執行，本院於89年
    1月6日以89年度票字第276號裁定准許。
  (二)被告於96年間持上開裁定為執行名義，聲請強制執行，本院
    民事執行處以96年度執字第27890號給付票款強制執行事件
    受理，但因原告無財產可供執行，於96年5月4日核發債權憑
    證予被告。
  (三)被告持上開債權憑證再聲請強制執行，本院民事執行處以97
    年度執字第34632號給付票款強制執行事件受理，於97年5月
    14日發扣押命令就原告對於台灣電力股份有限公司大甲溪發
    電廠，每月應領薪資予以扣押，嗣於97年5月30日發移轉命
    令在案。
四、得心證之理由：
    本件之爭點厥為被告持向本院民事執行處聲請對原告財產為
    強制執行之執行名義（89年度票字第276號裁定）所示之票
    款請求權，是否已因罹於時效而消滅？
  (一)按執行名義成立後，如有消滅或妨礙債權人請求之事由發生
    ，債務人得於強制執行程序終結前，向執行法院對於債權人
    提起異議之訴；如以裁判為執行名義時，其為異議原因之事
    實發生在前訴訟言詞辯論終結後者，亦得主張之。執行名義
    無確定判決同一之效力者，於執行名義成立前，如有債權不
    成立或消滅或妨礙債權人請求之事由發生，債務人亦得於強
    制執行程序終結前提起異議之訴。強制執行法第14條第1、2
    項定有明文，是依該條規定提起債務人異議之訴者，應於強
    制執行程序終結前為之，經查本院97年度執字第34632號給
    付票款執行程序，本院民事執行處雖於97年5月30日發移轉
    命令即就原告對於台灣電力股份有限公司大甲溪發電廠之薪
    津債權，每月在3分之1範圍內移轉於被告。然此依強制執行
    法第115條之1規定所發之移轉命令，須待將來薪資債權發生
    時，始生債權移轉之效力，就債務人尚未到期發生之薪資債
    權，債權人並未受償，執行法院縱可為案件之報結，但就未
    到期薪資債權部分之執行程序則尚未終結，故本院97年度執
    字第34632號給付票款強制執行程序尚未終結，原告提起債
    務人異議之訴，合於前開程序規定，先予說明。
  (二)其次，強制執行法第14條規定之所謂妨礙債權人請求之事由
    ，係指使依執行名義所示之給付，罹於不能行使之障礙而言
    ，請求權因消滅時效完成，債務人依民法第144條第1項規定
    ，得拒絕給付，即為是例。而按票據上權利，對本票發票人
    自到期日起算，3年間不行使，因時效而消滅，票據法第22
    條第1項定有明文。又本票執票人聲請裁定本票強制執行之
    行為，並非起訴，而屬非訟事件，惟係經由法院向本票債務
    人表示行使本票債權之意思，自屬民法第129條第1項第1款
    之「請求」，發生中斷時效之效果，最高法院93年台上2329
    號判決可資參照。時效因請求而中斷，若於請求後6個月內
    不起訴，視為不中斷，對於已取得執行名義之債務，此所謂
    起訴，係指依同法第129條第2項第5款規定與起訴有同一效
    力之開始強制執行或聲請強制執行而言。換言之，對於已取
    得執行名義之債務，若於請求後6個月內不開始強制執行，
    或不聲請強制執行，其時效視為不中斷。消滅時效完成後，
    即不生消滅時效中斷之問題，並非核發債權憑證後，時效即
    可重行起算，復有最高法院85年台上字第3026號判決可參。
    查原告於85年9月1日簽發票面金額60萬元、到期日86年1月1
    日之本票一張，被告持之聲請裁定准予強制執行，本院雖於
    89年1月6日以89年度票字第276號裁定准許，但經本院依職
    權調取本院民事執行處97年度執字第34632號給付票款強制
    執行卷宗查明所得，被告僅於96年間有持上開裁定為執行名
    義聲請強制執行，殆無其他強制執行之事實，被告雖於97年
    7 月1日言詞辯論期日辯稱前曾聲請強制執行云云，但迄未
    能提出相關事證以實其說，自不足採。從而，依前開說明可
    知，被告對於原告系爭本票之權利，自到期日即86年1月1日
    起算，因3年間不行使，即自89年1月1日因時效之經過而消
    滅。被告雖於時效完成前，持該本票聲請裁定准予強制執行
    ，惟其聲請裁定本票強制執行之行為，僅屬民法第129條第1
    項第1款規定之「請求」，取得本院准予強制執行之裁定後
    ，並無於6個月內起訴或其他等同於開始強制執行或聲請強
    制執行之作為，自不生時效中斷之問題。另被告雖於96年間
    持本院上開准予強制執行之裁定為執行名義聲請強制執行，
    然此為消滅時效完成後之舉措，縱經本院民事執行處核發債
    權憑證，亦不發生時效重行起算之情形。則被告對於原告系
    爭本票之權利，迄89年1月1日即因時效之經過而消滅。
  (三)綜上所述，被告所執以聲請強制執行之執行名義所示票款請
    求權既已罹於時效，原告據為抗辯，提起本件債務人異議之
    訴，請求撤銷本院97年度執字第34632號給付票款強制執行
    事件之強制執行程序，為有理由，應予准許。
五、訴訟費用（6,500元）負擔之依據：民事訴訟法第78條。
中    華    民    國    97    年    8     月    26    日
                  民事第二庭  法  官  王邁揚
以上為正本係照原本作成。
如對本判決上訴，須於判決送達後20日內向本院提出上訴狀。
中    華    民    國    97    年    8     月    26    日
                              書記官


司法院資訊處製作；財團法人民間司法改革基金會備份。
